【裁判字號】    96,易,810
【裁判日期】    970820
【裁判案由】    恐嚇
【裁判全文】
臺灣屏東地方法院刑事判決               96年度易字第810號
公  訴  人  臺灣屏東地方法院檢察署檢察官
被      告  丁○○
上列被告因恐嚇案件，經檢察官提起公訴（96年度偵字第135 號
），本院判決如下：
    主  文
丁○○無罪。
    理  由
一、公訴意旨略以：被告丁○○係心智成熟之成年人，應可預見
    金融機構帳戶係個人理財之重要工具，為攸關個人財產、信
    用之表徵，如將存摺、提款卡交予他人使用，可能成為該人
    掩飾犯罪所得之工具，竟不顧他人可能遭受損害之危險，而
    基於概括幫助他人犯罪之不確定故意，於不詳時間、不詳地
    點，將其所有於臺東區中小企業銀行開設之帳號為00000000
    00000 號之存摺與提款卡交予黃文宏。黃文宏、許明仁、張
    晴福（業經臺灣臺南地方法院以95年度易字第720 號判決確
    定）及鄭安家（業經本院以96年度易字第306 號判決確定）
    等人，則自民國94年8 月起，在屏東縣枋山鄉楓港橋西側出
    海口處，以架設高空障礙網之方式，多次攔截經過該處空中
    之賽鴿，藉此竊得甲○○等人如附件所示之64位鴿主之賽鴿
    ，得手後，黃文宏等人即以電話與甲○○等64位鴿主聯繫，
    並於電話中向鴿主恫嚇稱：「若不依指示將贖款匯進指定帳
    戶內，即不放走賽鴿」等語，致甲○○等人因畏懼無法取回
    鴿子，而於附件所示之時間、地點，以附件所示之金額，匯
    款至乙○○、曾詠晟、曾顯智、丙○○及戊○○之帳戶內，
    以此方式幫助黃文宏等人隱匿恐嚇取財之犯罪所得等語，因
    認被告丁○○係犯刑法第30條第1 項、第346 條第3 項之幫
    助恐嚇取財未遂罪嫌。
二、按犯罪事實應依證據認定之，無證據不得認定犯罪事實；又
    不能證明被告犯罪者，應諭知無罪之判決，刑事訴訟法第15
    4 條第2 項、第301 條第1 項分別定有明文。次按認定不利
    於被告之事實，須依積極證據，茍積極證據不足為不利被告
    事實之認定，即應為有利於被告之認定，更不必有何有利之
    證據；事實之認定，應憑證據，如未能發現相當證據，或證
    據不足以證明，自不能以推測或擬制之方法，以為裁判之基
    礎；且認定犯罪事實所憑之證據，雖不以直接證據為限，間
    接證據亦包括在內，然而無論直接證據或間接證據，其為訴
    訟上之證明，須於通常一般之人均不致有所懷疑，而得確信
    其為真實之程度者，始得據為有罪之認定，倘其證明尚未達
    到此一程度，而有合理之懷疑存在而無從使事實審法院得有
    罪之確信時，即應為諭知被告無罪之判決；又檢察官對於起
    訴之犯罪事實，仍應負提出證據及說服之實質舉證責任，倘
    其所提出之證據，不足為被告有罪之積極證明，或其指出證
    明之方法，無從說服法院以形成被告有罪之心證，基於無罪
    推定之原則，自應為被告無罪判決之諭知，最高法院30年上
    字第816 號、40年台上字第86號、76年台上字第4986號、92
    年台上字第128 號判例可資參照。
三、公訴人認被告丁○○涉有上開犯行，無非以：(一)被告之供述
    、(二)附表所示被害人甲○○等64人於警詢之證述、(三)附表所
    示被害人甲○○等人之匯款單據、(四)被告之開戶資料及往來
    明細等為主要論據。惟：
(一)、按從犯成立之要件，必須正犯有著手實施犯罪之行為，且其
    行為達於可罰之程度，始能構成（最高法院20年上字第792
    號判例意旨參照）；幫助犯係從屬於正犯而成立，以正犯已
    經犯罪為要件，故幫助犯並非其幫助行為一經完成，即成立
    犯罪，必其幫助行為或其影響力持續至正犯實施犯罪始行成
    立（最高法院86年度台上字第22號判決意旨參照）。
(二)、查上開臺東區中小企業銀行帳號0000000000000 號帳戶係由
    被告所開立，嗣將該帳戶存摺、提款卡等物交付予黃文宏之
    事實，迭據被告於警詢、偵查及本院審理時供承在卷（見警
    卷第79至82頁、臺灣臺南地方法院檢察署95年度偵字第8892
    號卷第32頁、第48頁反面、第81頁），核與黃文宏於警詢時
    之證述內容大致相符（臺灣臺南地方法院檢察署95年度偵字
    第3418號卷第54頁），並有上開帳戶之開戶基本資料、交易
    明細資料各1 份在卷可憑（見警卷第477 至481 頁）；而黃
    文宏係擄鴿勒贖之恐嚇取財成員，與許明仁、張晴福及鄭安
    家等人，自94年8 月起，在屏東縣枋山鄉楓港橋西側出海口
    處，以架設高空障礙網之方式，多次攔截經過該處空中之賽
    鴿，藉此竊得如附表所示被害人甲○○等64位鴿主之賽鴿，
    得手後，以電話與甲○○等64位鴿主聯繫，並於電話中向鴿
    主恫嚇稱：「若不依指示將贖款匯進指定帳戶內，即不放走
    賽鴿」等語，致甲○○等人因畏懼無法取回鴿子，而於附件
    所示之時間、地點，以附件所示之金額，匯款至乙○○、曾
    詠晟、曾顯智、丙○○及戊○○之帳戶內等情，並據被害人
    甲○○等人於警詢時證述明確，並有匯款執據67紙等在卷可
    佐（見警卷第180 至463 頁），亦堪認黃文宏確係擄鴿勒贖
    之恐嚇取財成員無誤。
(三)、又被告固有將其上開帳戶存摺、提款卡交付予擄鴿勒贖成員
    黃文宏，然就被告上開帳戶之交易明細及被害人甲○○等人
    之證述及匯款執據等相互勾稽，被害人甲○○等人之款項係
    匯入乙○○、曾詠晟、曾顯智、丙○○及戊○○之帳戶內，
    尚無任何一筆款項匯入被告之上開臺東區中小企業銀行帳戶
    內，亦即並無任何遭恐嚇之被害人將款項匯至被告上開帳戶
    內之紀錄；而遍觀公訴人所提出之全部事證資料，亦無從憑
    以認定有任何被害人曾受指示將款項匯至該帳戶而因故未匯
    入（例如：因察覺係恐嚇而未匯款，或因金融機構作業問題
    導致匯款失敗）之事實；易言之，本件取得被告上開帳戶之
    黃文宏等人，縱確有以該帳戶遂行其恐嚇取財犯罪之意，然
    其利用該帳戶恐嚇取財之行為，充其量亦僅止於預備之階段
    ，並無證據證明其已著手於利用該帳戶為恐嚇取財犯罪行為
    之實行；而刑法第346 條之恐嚇取財罪，復無處罰預備犯之
    規定，揆諸前揭最高法院20年上字第792 號判例、同院86年
    度台上字第22號判決意旨，被告提供上開銀行帳戶所幫助之
    「正犯」黃文宏等人，既尚未著手實行犯罪之行為而達於可
    罰之程度，依幫助犯從屬性原則，被告之幫助行為自亦無成
    立犯罪之可言。
四、綜上所述，本件被告雖有將上開銀行帳戶提供予他人使用之
    行為，惟並無證據證明取得該帳戶之黃文宏等人，業已利用
    該帳戶著手於恐嚇取財犯罪行為之實行，難認有被幫助之正
    犯犯罪行為存在，被告之幫助行為即無從成立犯罪；此外，
    復查無確切之證據足以證明被告有何公訴人所指之犯行，其
    犯罪即屬不能證明，揆諸前揭說明，自應為被告無罪之諭知
    。
五、被告於審判期日經合法傳喚，無正當理由不到庭，本院認為
    應為無罪判決，爰不待其陳述，逕行判決，併此敘明。
據上論斷，應依刑事訴訟法第301條第1項、第306條，判決如主
文。
本案經檢察官許英輝到庭執行職務。
中    華    民    國    97    年    8     月    20    日
                  刑事第二庭  審判長法  官  黃國永
                                    法  官  陳海寧
                                    法  官  蘇碧珠
上正本證明與原本無異。
如不服本判決應於收受本判決送達後10日內向本院提出上訴書狀
，其未敘述上訴理由者，並得於提起上訴後10日內向本院補提理
由書狀（均須按他造當事人之人數附繕本）「切勿逕送上級法院
」
中    華    民    國    97    年    8     月    20    日
                                    書記官  賀燕花


司法院資訊處製作；財團法人民間司法改革基金會備份。
